【裁判字號】    92,台上,6649
【裁判日期】    921127
【裁判案由】    違反毒品危害防制條例等罪
【裁判全文】
最高法院刑事判決                              九十二年度台上字第六六四九號
    上  訴  人  甲○○
右上訴人因違反毒品危害防制條例等罪案件，不服台灣高等法院中華民國九十年五月
二十三日第二審更審判決（八十九年度上更(一)字第一一五三號，起訴案號：台灣桃園
地方法院檢察署八十六年度偵字第一二六二八號），提起上訴，本院判決如左：
    主  文
原判決關於非法販賣化學合成麻醉藥品部分撤銷，發回台灣高等法院。
其他上訴駁回。
    理  由
壹、撤銷發回部分：
本件原判決認定上訴人甲○○基於意圖營利之犯意，於民國八十六年六月間，在張謙
榮位於桃園縣中壢市○○路一一五號住所，以一包新台幣（下同）二萬元之代價，非
法販賣化學合成麻醉藥品安非他命予張謙榮等情。因而撤銷第一審關於甲○○非法販
賣化學合成麻醉藥品部分之科刑判決，改判論處甲○○非法販賣化學合成麻醉藥品罪
刑，固非無見。
惟查：(一)、刑事訴訟法上所謂認定犯罪事實之證據，係指足以認定被告確有犯罪行為
之積極證據而言。該項證據自須適合於被告犯罪事實之認定，始得採為斷罪資料。又
被告之自白，不得作為有罪判決之唯一證據，仍應調查其他必要之證據，以察其是否
與事實相符，苟無法證明其與事實相符，即失其證據之證明力，不得採為判斷事實之
根據。原判決憑以認定上訴人犯罪，無非以其於警訊時直承有販賣安非他命情事；及
偵查中供承有販賣安非他命給張謙榮屬實，暨同案被告張謙榮（施用第二級毒品判決
免刑確定）於警訊亦供陳向上訴人購買二萬元安非他命等情，為其論據。稽之卷內資
料，原判決引據之偵查卷第四頁偵訊筆錄（見原判決第三頁），上訴人固供承「……
我除了自己吸食（用）外，另還有販賣安非他命……」等語。而於詢其「你販賣安非
他命予何人？如何交易？」答：「我祇知道綽號『阿清』、『阿昆』、『Ａ宗』、『
加菲貓』、『小張』等七、八個（人），他們都是打我的行動（電話）或呼叫器與我
聯絡，我再約定地點交易，……。」並未供承其有販賣安非他命予張謙榮（見偵查卷
第四頁背面）。同上警訊時，問：安非他命來源？答：「剛開始吸食時均是向我堂弟
張謙榮購買，每次約購三千元至五千元，大都是……直接到他中壢住處購買，共約買
二十次左右，……。」八十六年九月十八日偵查中供稱：「我原向張謙榮買，去年端
午節過後向他買，……斷斷續續給他三千元、五千元，買過七、八次，都在他家，錢
給他，他才拿東西給我。」仍未供及有販賣安非他命予張謙榮情事（見偵查卷第四頁
背面及第二十三頁背面）。而同年九月二十二日偵查中雖供稱：「我有賣給張謙榮，
上個月我有賣給他，……他到我家來拿，錢是他事後拿出來，……」云云，但與同案
被告張謙榮於同年月二十日警訊時所供「八十六年六月底甲○○到我住處（中壢市○
○路一一五號）找我，並主動拿一包（重量不詳）安非他命給我，因我當時沒錢，但
他說等七月十日我領錢的時候再給，後來他告訴我那些安非他命要二萬元，我嫌太貴
，所以至今仍積欠未還……」（見偵查卷第四九頁）等語，並不相符。況張謙榮於同
年十月一日檢察官偵訊時供稱：「我沒有賣安非他命給甲○○，我也沒有向甲○○買
安非他命」、「安非他命是在電動玩具場向綽號『阿狗』買的」。上訴人亦否認有販
賣安非他命予張謙榮（見偵查卷第三九頁背面及第四十頁）。嗣於一、二審審理時，
上訴人均矢口否認有販賣安非他命犯行，並稱警訊不實在。張謙榮亦稱與上訴人間有
挾怨，無此事（即指無向上訴人購買二萬元安非他命），有各該筆錄足按（見一審卷
第三三、四七、五八頁、原審八十七年度上訴字第二四五三號卷第八０、八一頁及原
審更一卷第一九、六０｜六二、六八頁）。原判決遽予論處上訴人非法販賣化學合成
麻醉藥品罪刑，不免速斷。(二)、同案被告張謙榮於原審更審時詢以上訴人有否販賣安
非他命給你？答：「沒有。」再詢以為何警訊時說有向他買？答：「那是警員拿筆錄
給我看，說他有向我買，我才咬他，說他有賣（給）我。」又問：他主動來你住處拿
安非他命給你？答：「沒有，我是看他筆錄說我有賣他，我一氣才這樣說。我那時根
本沒有工作又沒有錢，不可能買。」（見原審更一卷第六一、六二頁）。參以上訴人
八十六年九月十七日警訊筆錄確供稱其吸用之安非他命，係向張謙榮購買，每次三千
元至五千元，……共約買二十次左右云云。及張謙榮同年月二十日之警訊筆錄，受命
訊問人（製作人）同為警員苗耀仁，另提示張謙榮之口卡片供上訴人指認，有各該筆
錄及張謙榮之口卡片在卷足按（見偵查卷第三｜五、七、四八｜五０頁）。該張謙榮
於原審之上述所供，何以不足採為有利上訴人之證據，原判決未於理由內有所說明，
自嫌理由不備。上訴意旨執以指摘原判決此部分不當，尚非全無理由，應認原判決此
部分仍有撤銷發回更審之原因。又原判決不另諭知上訴人無罪部分，本乎審判不可分
原則，應併予撤銷發回，附此敘明。
貳、上訴駁回部分：
按刑事訴訟法第三百七十七條規定：上訴於第三審法院，非以判決違背法令為理由，
不得為之。是提起第三審上訴，應以原判決違背法令為理由，係屬法定要件。且必須
依據卷內資料為具體之指摘，並足據以辨認原判決已具備違背法令之形式，始屬相當
。本件原判決撤銷第一審關於甲○○未經許可無故持有改造模型槍部分之科刑判決，
改判依想像競合犯關係，從一重論處上訴人甲○○未經許可、無故持有改造模型槍罪
刑，已敘明所憑證據及認定理由。對於上訴人僅供承持有原判決事實欄所載之模型手
槍一支、霰彈一發等情，而辯稱槍枝不具殺傷力云云，何以不足採信，並已依據卷內
證據資料，詳加指駁、說明。從形式上觀察，並無違背法令之情形存在。上訴意旨略
稱：上訴人所持原判決事實欄所載之槍枝，缺少卡榫及槍管有裂縫，於原審九十年一
月十二日、同年四月二十日訊問時聲請再行鑑定；嗣於同年五月三日具狀聲請勘驗，
原審均未置理，亦未說明其理由，即有刑事訴訟法第三百七十九條第十款應於審判期
日調查之證據未予調查及同條第十四款判決不載理由或所載理由矛盾之違法云云。經
查扣案之子彈及手槍經二度送鑑定，槍枝係德製ＲＯＨＭ廠ＲＧ八００型八mm半自動
金屬模型手槍、子彈係口徑十二Gauge 制式霰彈，槍管已車通，機械性能良好，均認
具有殺傷力，此有內政部警政署刑事警察局八十六年九月二十五日刑鑑字第六四一二
二號鑑驗通知書及法務部調查局九十年二月五日（九十）陸（三）字第九０００五七
四一號鑑定通知書各一紙在卷足憑。原判決已於理由內詳加說明，並無不載理由或理
由矛盾之違法。又上述之鑑驗通知書、鑑定通知書，原審已於審判期日提示並告以要
旨，詢以尚有何證據請求調查，上訴人答：「無。」有審判筆錄在卷可稽，亦無證據
調查未盡之違背法令。綜上說明，上訴意旨顯非依據卷內資料執以指摘之適法上訴第
三審理由，應認其此部分之上訴為違背法律上之程式，予以駁回。
據上論結，應依刑事訴訟法第三百九十五條前段、第三百九十七條、第四百零一條，
判決如主文。
中      華      民      國    九十二    年     十一     月    二十七    日
                              最高法院刑事第二庭
                                  審判長法官  陳  錫  奎
                                        法官  洪  清  江
                                        法官  李  伯  道
                                        法官  陳  世  淙
                                        法官  洪  佳  濱
      右正本證明與原本無異
                                              書  記  官
中      華      民      國    九十二    年     十二     月      三      日
                                                                        Ａ


司法院資訊處製作；財團法人民間司法改革基金會備份。
